【裁判字號】    97,交抗,191
【裁判日期】    970430
【裁判案由】    聲明異議
【裁判全文】
臺灣高等法院高雄分院刑事裁定         97年度交抗字第191號
抗  告  人  交通部公路總局高雄區監理所
法定代理人  乙○○
受  處分人  甲○○
上列抗告人因聲明異議案件，不服臺灣高雄地方法院中華民國97
年3 月31日裁定（97年度交聲字第387 號），提起抗告，本院裁
定如下：
    主  文
抗告駁回。
    理  由
一、本件抗告意旨略以：倘機車駕駛人酒後駕車，違反道路交通
    管理處罰條例第35條規定，因其無考領機車駕駛執照而得以
    免於吊扣處分，有違公平，且對無辜用路人危險性相對較高
    ，此非酒駕違規立法之目的。原處分機關裁處吊扣受處分人
    之普通小型車駕駛執照12個月，應無不合，原裁定撤銷此部
    分之處罰，顯有未合云云。
二、原裁定以：受處分人甲○○於民國97年2 月1 日23時26分許
    ，在飲酒後呼氣酒精濃度達每公升0.46毫克情形下，騎乘車
    號MUX-345 號重型機車，行經高雄縣鳳山市○○○路與大明
    路交岔路口時，為警攔檢查獲，並由原處分機關以駕駛人酒
    精濃度超過規定標準為由，裁處吊扣駕照12個月之事實，業
    據受處分人自承在卷，並有高雄縣政府警察局舉發違反道路
    交通管理事件通知單、交通部公路總局高雄區○○○○○道
    路交通管理事件裁決書各1 紙附卷可稽。又受處分人目前並
    無重型機車駕駛執照（其重型機車駕駛執照已於91年3 月2
    日註銷），僅有普通小型車駕駛執照，而原處分機關上開吊
    扣駕駛執照之處分，係指吊扣受處分人汽車（普通小型車）
    駕駛執照等事實，亦經受處分人陳述明確，且有證號查詢汽
    車駕駛人表、交通部公路總局高雄區監理所97年3 月4 日高
    監駕字第0970008696號函各1 紙在卷足憑，均堪認屬實。而
    道路交通管理處罰條例第68條曾於94年12月14日修正公布，
    並自95年3 月1 日開始施行，原條文規定：「汽車駕駛人，
    因違反本條例及道路交通安全規則之規定，受吊扣或吊銷駕
    駛執照處分時，吊扣或吊銷其持有各級車類之駕駛執照」，
    修正後改為：「汽車駕駛人，因違反本條例及道路交通安全
    規則之規定，受吊銷駕駛執照處分時，吊銷其持有各級車類
    之駕駛執照」。觀其提案修正理由「原條文將違法或違規駕
    駛人所持有各級車類之駕駛執照一併吊扣或吊銷失之過酷，
    影響人民工作及生活甚鉅，爰修正之」（詳卷附立法院公報
    第94卷第70期院會紀錄第138 頁），顯見依現行道路交通管
    理處罰條例規定，不得吊扣駕駛人所持有他級駕駛執照。從
    而，於為吊扣駕駛人駕駛執照之處分時，自僅得吊扣駕駛人
    違規時所駕駛該級車類之駕駛執照，以限制其繼續駕駛該級
    車類行駛道路之權利，如受處分人係無照駕駛重型機車，僅
    能依無照駕駛裁處，不能再吊扣其汽車駕駛執照。至交通部
    94年9 月15日交路字第0940051433號函釋固認為領有駕駛執
    照之駕駛人，於無照駕駛不同級之車輛違反道路交通管理處
    罰條例第35條，應處以罰鍰及吊扣駕駛執照時，仍可吊扣其
    所持有之其他駕駛執照。惟按法官依據法律獨立審判，為憲
    法第80條所明定，且依司法院大法官會議釋字第137 號、21
    6 號解釋意旨，各機關依其職掌就有關法規為釋示之行政命
    令，法官於審判案件時，固可予以引用，但仍得依據法律，
    表示適當之不同見解，並不受其拘束。查道路交通管理處罰
    條例第68條規定業已修正如前，交通部前開函文自不得再予
    援用。原法院因認原處分機關關於吊扣受處分人汽車駕駛執
    照12個月之處分，於法不合，無從予以維持，將原處分機關
    此部分之處分予以撤銷，經核並無不合。抗告意旨執上述理
    由，指摘原裁定不當，為無理由，應予駁回。
三、據上論結，應依刑事訴訟法第412 條，裁定如主文。
中    華    民    國    97    年    4     月    30    日
                      刑事第六庭  審判長法  官  王憲義
                                        法  官  張盛喜
                                        法  官  邱永貴
以上正本證明與原本無異。
不得再抗告。
中    華    民    國    97    年    4     月    30    日
                                        書記官  張雲義


司法院資訊處製作；財團法人民間司法改革基金會備份。
